行　政　法　院　判　決　　　　　　　　　　　　　八十八年度判字第三七九六號
　　原　　　告　甲○○
　　被　　　告　臺中縣清水鎮公所
右當事人間因廢棄物清理法事件，原告不服臺灣省政府中華民國八十七年六月二十日
八七府訴二字第一五四三二四號再訴願決定，提起行政訴訟。本院判決如左︰
　　主  文
原告之訴駁回。
　　事  實
緣原告於民國八十六年七月十五日凌晨一時十分駕駛曳引車，車號ＩＥ－○一三號載
運事業廢棄物，經台中縣清水鎮○○里○○路大高雄檳榔攤前，為台中縣警察局清水
分局大楊派出所及台中縣環境保護局人員當場攔截查獲，遂依違反行為時廢棄物清理
法第二十條規定，逕予告發，並移由被告依同法第二十七條處新台幣十五萬元罰鍰。
原告不服，提起訴願、再訴願，遞遭駁回，遂提起行政訴訟。茲摘兩造訴辯意旨於
次：
原告起訴意旨略謂︰一、行為時廢棄物清理法第二十條規定：「公、民營廢棄物清除
、處理機構經營廢棄物之貯存、清除或處理業務，應列明專業技術人員與貯存、清除
、處理之工具、方法、設備及場所，向地方主管機關申請核發許可證。．．．」第二
十七條規定：「公、民營廢棄物清除、處理機構，違反第二十條規定者，處二萬元以
上五萬元以下罰鍰，並制止其營業。」是依前開規定所處罰之對象「公、民營廢棄物
清除、處理機構」，係指向主管機關申請登記所營事業為一般廢棄物、事業廢棄物清
理業務之公營或民營之營利事業機構而言。二、原告所經營者為陸上運輸承攬業，至
於所運輸之物品為何，除違禁物外，其他法令並無限制。而被告對原告為本件處分，
乃針對原告承攬載運事業廢棄物之行為，亦即被告認為原告承攬載運事業廢棄物，違
反行為時廢棄物清理法第二十條規定。惟查究竟有那一條法令禁止原告承攬載運事業
廢棄物﹖又原告究竟承攬載運那些物品方屬合法﹖其法令根據為何﹖委託人（應包括
公、民營廢棄物清除處理機構，蓋廢棄物清除處理機構用以運輸廢棄物之車輛，並無
限制必須為該清除處理機構所有，故廢棄物處理機構委託交通運輸廢棄物，於法應無
不可）就其物品之運送，要委託何人載運方屬合法﹖被告僅以原告承攬載運事業廢棄
物之行為，而謂原告違反行為時廢棄物清理法第二十條規定，至於違反之理由及法令
上之根據係規定於何法令，處分書均付諸闕如，是該處分自屬違法與不當。尤其限制
原告承攬載運物品之內容，即為限制憲法第十五條保障人民工作權之規定，故該等限
制應符合憲法第二十三條。而實際上，並無任何法令限制原告接受承攬載運事業廢棄
物，益證原處分之違法。至於原告依委託人之指示將事業廢棄物載送至指定地點，該
地點依法能否堆置事業廢棄物，係屬另一層面之問題，與行為時廢棄物清理法第二十
條所規定之內容，並無關係。尤其本件委託人表示所指示載送之地點，係屬合法之處
理場。三、行為時廢棄物清理法第五章獎懲編第二十三條至第二十條所規定處罰之對
象各有不同，第二十三條處罰之對象為未具第二十三條之一至第三十條身分之行為人
，第二十三條之一處罰之對象為「物品或其包裝、容器之業者」，第二十四條處罰之
對象為「貯存、清除或處理一般事業廢棄物者」，第二十五條處罰之對象為違反清理
事業廢棄物之規定者」，第二十六條處罰之對象為「事業機構」、 「公、民營廢棄
物清除、處理機構」，第二十七條處罰之對象為「公、民營廢棄物清除、處理機構」
，第二十八條處罰之對象為「公、民營廢棄物清除、處理機構」，第二十九條所處罰
之對象為「事業機構或公、民營廢棄物清除、處理機構」，第三十條處罰之對象為拒
絕提示身分證明者。該第二十七條所處罰之對象既為「公、民營廢棄物清除、處理機
構」，即指向主管機關申請登記所營事業為一般廢棄物、事業廢棄物清理業務之公營
或民營之營利事業機構而言。然原告所營者係運輸業，乃「中華民國行業標準分類系
統表」中「運輸服務業」之「陸上貨運承攬業」，自非屬前開法條所處罰之對象。換
言之，前開法條規定處罰之情形，係指申請登記所營事業為一般廢棄物、事業廢棄物
清理業務之公、民營機構，在未取得主管機關所核發之許可證前，即逕行從事廢棄物
之貯存、清除或處理之業務等而言。至於非屬「公、民營廢棄物清除、處理機構」者
，違反行為時廢棄物清理法之規定，應依其他相關規定為處罰。被告遽依該廢棄物清
理法第二十七條規定對原告為罰鍰之處分，顯然錯誤。四、綜上所陳，原告並無違反
行為時廢棄物清理法第二十條規定，被告對原告為罰款處分，顯有違誤。敬請賜為判
決將原處分及一再訴願決定均予撤銷，以維原告權益等語。
被告答辯意旨略謂︰一、按「公民營廢棄物清除、處理機構，經營廢棄物之貯存，清
除或處理業務，應列明專業技術人員與貯存清除、處理之工具、方法、設備及場所向
地方主管機關申請核發許可證。」、「公民營廢棄物清除、處理機構，違反第二十條
規定者，處二萬元以上五萬元以下罰鍰。」分別為行為時廢棄物清理法第二十條、第
二十七條所明定。二、原告於八十六年七月十五日凌晨一時十分駕曳引車，車號ＩＥ
－○一三號載運事業廢棄物，經台中縣清水鎮○○里○○路大高雄檳榔攤前，為台中
縣警察局清水分局大楊派出所及台中縣環境保護局人員當場攔截查獲，由台中縣環境
保護局依違反行為時廢棄物清理法第二十條規定告發，有事業廢棄物違規取締紀錄表
及告發單影本可稽，事證明確。被告依同法第二十七條處新台幣十五萬元罰鍰，並無
違誤。另事業廢棄物貯存清除處理方法及設施標準第二條第二款規定：「本標準專用
名詞定義如左：一．．．二清除：指事業廢棄物之收集、運輸行為。」原告稱其所經
營為運輸承攬業，不適以廢棄物清理法罰之，依前項定義，清除包含收集、運輸行為
。未有許可證即不得為之。原告所陳，顯無理由，請駁回其訴，以維法紀等語。
　　理  由
按「公民營廢棄物清除、處理機構經營廢棄物之貯存、清除或處理業務，應列明專業
技術人員與貯存、清除、處理之工具、方法、設備及場所，向地方主管機關申請核發
許可證。」、「違者，處二萬元以上五萬元以下罰鍰，並制止其營業。」為行為時廢
棄物清理法第二十條、第二十七條所明定。本件原告於八十六年七月十五日凌晨一時
十分駕駛曳引車，車號ＩＥ－○一三號載運事業廢棄物，經台中縣清水鎮○○里○○
路大高雄檳榔攤前，為台中縣警察局清水分局大楊派出所及台中縣環境保護局人員當
場攔截查獲，有事業廢棄物違規取締紀錄表及告發單影本附可稽。被告依首揭規定
處予新台幣十五萬元罰鍰，並無不合。原告雖循序起訴謂前開廢棄物清理法第二十七
條所處罰之對象為「公、民營廢棄物清除、處理機構」，係指向主管機關申請登記所
營事業為一般廢棄物、事業廢棄物清理業務之公營或民營之營利事業機構而言。然原
告所營者為運輸業，乃「中華民國行業標準分類系統表」中「運輸服務業」之「陸上
貨運承攬業」，自非屬該規定所處罰之對象，被告據以對原告為罰鍰處分，顯然錯誤
云云。第按行為時廢棄物清理法第二十七條所定「公、民營廢棄物清除、處理機構」
，係指接受委託清除、處理廢棄物之公、民營機構，此觀公民營廢棄物清除處理機構
管理輔導辦法第二條可明。而接受委託擔任廢棄物清除、處理工作者均應依同法第二
十條規定申請核發許可證，其有違反者，即為該法第二十七條處罰之對象。又所謂清
除，包括廢棄物之收集、運輸等行為在內，事業廢棄物貯存清除處理方法及設施標準
第二條第二款復有明文。是原告指行為時廢棄物清理法第二十七條之處罰對象限於向
主管機關申請登記所營事業為廢棄物清理業務之機構，殊有誤解。從而，原告前述主
張，要非可採。原處分及一再訴願決定俱無違誤之處。原告起訴意旨，非有理由，應
予駁回。兩造其餘訴辯事由，與判決結果無影響，不復申論，併此明。
據上論結，本件原告之訴為無理由，爰依行政訴訟法第二十六條後段，判決如主文。
中    華    民    國     八十八      年      十      月     二十八      日
                    行 政 法 院 第 一 庭
                                審 判 長 評  事      黃  綠  星
                                         評  事      藍  獻  林
                                         評  事      黃  璽  君
                                         評  事      廖  宏  明
                                         評  事      鄭  忠  仁
右  正  本  證  明  與  原  本  無  異
                                         法院書記官  邱  彰  德
中    華    民    國     八十八      年     十一     月       一        日
